臺灣雲林地方法院刑事判決
                                      109年度訴字第476號
公  訴  人  臺灣雲林地方檢察署檢察官
被      告  廖國益



上列被告因違反毒品危害防制條例案件，經檢察官提起公訴（10
9年度撤緩毒偵字第67號），本院判決如下：
    主  文
本件公訴不受理。
扣案第一級毒品海洛因壹包(驗餘淨重零點零肆肆捌公克，含包
裝袋壹只)，沒收銷燬之。扣案注射針筒壹支，沒收之。
    理  由
一、公訴意旨略以：被告廖國益基於施用第一級毒品海洛因之犯
    意，於民國107年1月31日中午12時許，在停放於雲林縣二崙
    鄉某農田旁之車輛上，以將海洛因摻水後置入針筒內注射身
    體之方式，施用海洛因1次，嗣於同日下午5時20分許，在雲
    林縣虎尾鎮中正路與西安街口為警盤查，扣得其持有之海洛
    因1包(驗餘淨重0.0448公克)、針筒1支，警方於同日經被告
    同意採尿送驗，檢出嗎啡陽性反應。因認被告涉犯毒品危害
    防制條例第10條第1項之施用第一級毒品罪嫌。
二、法律適用：
　㈠起訴之程式違背規定者，應諭知不受理之判決，並得不經言
    詞辯論為之，刑事訴訟法第303條第1款、第307條分別定有
    明文。此所稱起訴之程序違背規定，係指檢察官提起公訴之
    訴訟行為於程序上有違法律之規定而言。而提起公訴之訴訟
    行為是否於程序上有違法律規定，原則上，固是以起訴時所
    存在之事項及法律規定為判斷，惟檢察官起訴後始發生之情
    事變更事由，致法院不能為實體審理及判決，亦屬「起訴之
    程序違背規定」（最高法院109年度台上字第3826號判決意
    旨參照）。
  ㈡又毒品危害防制條例於109年1月15日修正公布第20條、第23
    條等條文，並增訂第35條之1，自同年7月15日生效施行。毒
    品危害防制條例第20條第3項及第23條第2項所謂「3年後（
    內）再犯」，只要本次再犯（不論修正施行前、後）距最近
    1次觀察、勒戒或強制戒治執行完畢釋放，已逾3年者，即該
    當之，不因其間有無犯第10條之罪經起訴、判刑或執行而受
    影響(最高法院109年度台上大字第3826號裁定意旨參照)。
    是依最高法院前開見解，行為人再次施用毒品，若距最近一
    次因施用毒品經觀察、勒戒或強制戒治執行完畢釋放後，或
    經附命完成戒癮治療之緩起訴處分並完成戒癮治療後，已逾
    3年者，應不具備訴追條件，檢察官如對再犯之行為提起公
    訴，其起訴之程序即屬違背法律規定。且依新修正毒品危害
    防制條例第35條之1第2款前段之規定，法院對於審判中施用
    毒品之案件，應依上述修正後毒品危害防制條例第23條第2
    項之規定，審查檢察官之起訴要件是否具備。倘不符合該條
    文所定「觀察、勒戒或強制戒治執行完畢釋放後3年内再犯
    」之要件，則因起訴後所生法律修正之情事變更事由，致檢
    察官之訴追條件有所欠缺，仍屬起訴程序違背規定，依刑事
    訴訟法第303條第1款之規定，應為公訴不受理之判決。
　㈢另毒品危害防制條例第24條於109年1月15日修正公布，並由
    行政院於110年4月15日以院臺法字第1100010649號令定於11
    0年5月1日施行，毒品危害防制條例第24條第2項原規定：「
    前項緩起訴處分，經撤銷者，檢察官應『依法追訴』」，修正
    後則規定為：「前項緩起訴處分，經撤銷者，檢察官應『繼
    續偵查或起訴』」。亦即，檢察官為附命戒癮治療之緩起訴
    處分後，該緩起訴處分雖經撤銷，亦非當然應依法追訴。檢
    察官撤銷附命緩起訴確定後，倘被告未曾受觀察、勒戒之處
    遇，或本次施用毒品犯行距最近1次觀察、勒戒或強制戒治
    執行完畢釋放已逾3年，即與毒品條例第23條第2項之追訴要
    件不合，不得逕行追訴，應裁量依毒品條例第20條第1項至
    第3項規定聲請觀察、勒戒，或依毒品條例第24條規定再給
    予被告附條件緩起訴機會。　
三、經查：
  ㈠被告基於施用海洛因之犯意，於公訴意旨所載之時間、地點
    ，以上開方式施用海洛因之事實，業據被告坦承不諱，並有
    詮昕科技股份有限公司107年3月28日濫用藥物尿液檢驗報告
    1份、雲林縣警察局毒品犯罪嫌疑人尿液採驗作業管制紀錄
    影本1紙在卷可稽，足認被告確有於上開時、地施用海洛因
    之事實。
  ㈡被告前因施用毒品案件，經本院以92年度毒聲字第679號裁 
    定送觀察、勒戒後，認無繼續施用之傾向，於92年12月25日
    釋放出所，由臺灣雲林地方檢察署(下稱雲林地檢署)檢察官
    以92年度毒偵字第245號、第1057號為不起訴處分確定，有
    臺灣高等法院被告前案紀錄表1份在卷可參，被告本次施用
    毒品犯行距最近1次觀察、勒戒執行完畢釋放，已逾3年。又
    被告本案施用毒品案件，前雖由雲林地檢署檢察官以107年
    度毒偵字第239號為附命戒癮治療之緩起訴處分，惟被告並
    未完成戒癮治療，且經撤銷緩起訴處分，於附命緩起訴經撤
    銷後，即應回復原緩起訴處分不存在之狀態。而被告本次犯
    行距最近1次觀察、勒戒處遇已逾3年，不符毒品條例第23條
    第2項之追訴要件，應由檢察官依修正後之毒品條例第20條
    第3項、第1項、第24條第1項等規定，基於一次性之整體規
    劃而重啟處遇程序，視被告個案情形，是否適合「觀察、勒
    戒」或再給予「附條件緩起訴」機會，法院無從替代檢察官
    為上開合義務性之裁量處遇。綜上，本件訴追條件即屬欠缺
    ，且無從補正，依刑事訴訟法第303條第1款規定，自應為不
    受理之判決。
四、沒收
　  扣案白色粉末檢品1包，檢出含有海洛因成分（驗餘淨重0.0
    448公克，含包裝袋1只），應依毒品危害防制條例第18條第
    1項前段規定宣告沒收銷燬。另扣案針筒1支，為被告所有供
    犯本案所用之物，爰依刑法第38條第2項前段規定宣告沒收
    。
據上論斷，應依毒品危害防制條例第18條第1項前段，刑事訴訟
法第303條第1款、第307條，刑法第38條第2項前段，判決如主文
。
中    華    民     國   110    年    7    月     7    日
　                刑事第二庭  審判長法  官    王紹銘
                                    法  官    簡鈺昕
                                    法  官    黃麗竹
以上正本證明與原本無異。
如不服本判決應於收受本判決後20日內向本院提出上訴書狀，其未敘述上訴理由者，並得於提起上訴後20日內向本院補提理由書狀（均須按他造當事人之人數附繕本）「切勿逕送上級法院」。　                                  書記官    黃巧吟
中　　華　　民　　 國 　110  　年　  7 　 月　　 7  　日